【裁判字號】    95,上訴,810
【裁判日期】    950516
【裁判案由】    毒品危害防制條例
【裁判全文】
臺灣高等法院刑事判決                 95年度上訴字第810號
上  訴  人  臺灣基隆地方法院檢察署檢察官
被      告  甲○○
上列上訴人因被告違反毒品危害防制條例案件，不服臺灣基隆地
方法院94年度訴字第1077號，中華民國95年1月27日第一審判決
（起訴案號：臺灣基隆地方法院檢察署94年度毒偵字第3081號；
移送併辦案號：臺灣基隆地方法院檢察署95年度毒偵字第356號
、95年度毒偵字第707號），提起上訴，本院判決如下：
    主  文
原判決撤銷。
甲○○施用第一級毒品，累犯，處有期徒刑壹年，扣案之含第一
級毒品海洛因（已呈液態且量微無法秤重）之注射針筒肆支、含
第一級毒品海洛因（量微無法秤重）之夾鍊袋肆只，含第一級毒
品海洛因（量微無法秤重）之殘渣袋貳只，均沒收銷燬；空夾鍊
袋貳只、削尖塑膠吸管壹支，均沒收。又施用第二級毒品，累犯
，處有期徒刑伍月。應執行有期徒刑壹年肆月，扣案之含第一級
毒品海洛因（已呈液態且量微無法秤重）之注射針筒肆支、含第
一級毒品海洛因（量微無法秤重）之夾鍊袋肆只，含第一級毒品
海洛因（量微無法秤重）之殘渣袋貳只，均沒收銷燬；空夾鍊袋
貳只、削尖塑膠吸管壹支，均沒收。
    事  實
一、甲○○前因連續施用毒品案件，經臺灣基隆地方法院以民國
    91年度訴字第88號判處有期徒刑8月確定，於92年7月9日入
    監執行，迄93年3月8日縮刑期滿執行完畢。
二、甲○○前因施用毒品案件，經臺灣基隆地方法院以90年度毒
    聲字第1176號裁定送觀察、勒戒後，認無繼續施用毒品之傾
    向，由臺灣基隆地方法院檢察署檢察官於90年10月16日以90
    年度毒偵緝字第157號為不起訴處分確定。復因施用毒品案
    件，經臺灣基隆地方法院以90年度毒聲字第1598號裁定送觀
    察、勒戒後，因認有繼續施用毒品傾向，經臺灣基隆地方法
    院以91年度毒聲字第190號裁定令入戒治處所施以強制戒治
    ，嗣經臺灣基隆地方法院以91年度毒聲字第798號裁定停止
    戒治，所餘戒治期間，付保護管束；復經臺灣基隆地方法院
    以91年毒聲字第1046號裁定撤銷停止戒治，再入戒治處所施
    以強制戒治，至92年7月9日出戒治所，而臺灣基隆地方法院
    檢察署檢察官並就當次犯行以90年度毒偵字第1650號、91年
    度毒偵字第115號提起公訴，經臺灣基隆地方法院以91年度
    訴字第355號判處有期徒刑8月確定（執行情形如前所載）。
    詎其猶不知藉此戒絕施用毒品惡習，竟於前揭強制戒治執行
    完畢後5年內，基於施用第一級毒品海洛因及施用第二級毒
    品海洛因之概括犯意，於94年11月15日晚上某時，在其基隆
    市○○街14巷11弄6之2號住處，將海洛因摻水置入注射針筒
    內，再以注射針筒施打之方式，施用第一級毒品海洛因1次
    ；另基於施用第二級毒品安非他命之犯意，於94年11月13
    或14日某時，同在上開處所，以將安非他命置入玻璃球吸食
    器內，再以點火加熱吸取所產生煙霧之方式，施用第二級毒
    品安非他命1次。嗣為警於94年11月16日上午10時許，在基
    隆市○○路210之1號盤查時查獲，並扣得其所有供施用第一
    級毒品海洛因所用之含第一級毒品海洛因（已呈液態且量微
    無法秤重）之注射針筒2支、含第一級毒品海洛因（量微無
    法秤重）之夾鍊袋4只、空夾鍊袋2只及削尖塑膠吸管1支，
    且經採取其尿液送驗結果呈嗎啡及甲基安非他命陽性反應，
    而查悉上情。嗣於94年12月18日中午12時40分許，為警在基
    隆市中山區○○○路89巷6號查獲，經警於同日下午13時20
    分許，在基隆市警察局第四分局中華路派出所採集尿液前24
    小時之某日，在不詳處所，施用第一級毒品海洛因；又於95
    年3月22日，在基隆市○○區○○街14巷11弄6之2號處，施
    用第一級毒品海洛因；又於95年3月24日下午4時30分許，經
    基隆市警察局第四分局安定派出所採集尿液前之4日內某時
    ，在不詳地點，施用第二級毒品安非他命1次，為警於95年3
    月24日，在基隆市○○區○路176號前查獲第一級毒品海洛
    因殘渣袋2只及其所有供施用第一級毒品海洛因所用之含第
    一級毒品海洛因（已呈液態且量微無法秤重）之注射針筒2
    支在案。
三、案經基隆市警察局第四分局報請臺灣基隆地方法院檢察署檢
    察官偵查起訴。
    理  由
一、被告甲○○經合法傳喚，無正當理由雖未到庭，惟查上揭施
    用第一級、第二級毒品之事實，業據被告分別於警詢、檢察
    官偵查中及原審審理時坦承不諱，且被告於94年11月16日為
    警採取其親自排放之尿液送請臺灣尖端先進生技醫藥股份有
    限公司，經以酵素免疫分析法初步檢驗，再以氣相層析質譜
    儀法確認檢驗結果，呈甲基安非他命及嗎啡陽性反應，此有
    該公司94年11月30日出具之「濫用藥物檢驗報告」在卷可稽
    ；而以該公司所用之氣相層析質譜儀分析法之精確度而論，
    應可剔除「偽陽性反應」之可能（行政院國軍退除役官兵輔
    導委員會臺北榮民總醫院83年3月1日北總內字第01855號
    、同年4月7日北總內字第03059號函參照），該檢驗結果
    自可憑信。另扣案被告自承其所有供其施用疑似含第一級毒
    品海洛因（量微且呈液態無法秤重）之注射針筒2支、含第
    一級毒品海洛因（量微無法秤重）之夾鍊袋4只，經基隆市
    警察局第四分局分別以聯勤二○四廠製造之煙毒檢驗包試劑
    檢驗結果，均呈海洛因反應，有檢驗報告單2份及檢驗照片7
    張在卷足憑，足認針筒及夾鍊袋內均殘留有第一級毒品海洛
    因無訛；此外，復有被告自承其所有供供其施用第一級毒品
    海洛因所用之空夾鍊袋2只、削尖塑膠吸管1條、含第一級毒
    品海洛因（已呈液態且量微無法秤重）之注射針筒2支、含
    第一級毒品海洛因（量微無法秤重）之殘渣袋2只扣案足佐
    ，堪認被告上開自白與事實相符，應係真實。
二、再者，被告前因施用毒品案件，經臺灣基隆地方法院以90年
    度毒聲字第1176號裁定送觀察、勒戒後，認無繼續施用毒品
    之傾向，由臺灣基隆地方法院檢察署檢察官於90年10月16日
    以90年度毒偵緝字第157號為不起訴處分確定。復因施用毒
    品案件，經臺灣基隆地方法院以90年度毒聲字第1598號裁定
    送觀察、勒戒後，因認有繼續施用毒品傾向，經臺灣基隆地
    方法院以91年度毒聲字第190號裁定令入戒治處所施以強制
    戒治，嗣經臺灣基隆地方法院以91年度毒聲字第798號裁定
    停止戒治，所餘戒治期間，付保護管束；復經臺灣基隆地方
    法院以91年毒聲字第1046號裁定撤銷停止戒治，再入戒治處
    所施以強制戒治，至92年7月9日出戒治所，而臺灣基隆地方
    法院檢察署檢察官並就當次犯行以90年度毒偵字第1650號、
    91年度毒偵字第115號提起公訴，經臺灣基隆地方法院以91
    年度訴字第355號判處有期徒刑8月確定（執行情形如前所載
    ），此有本院被告前案紀錄表、台灣基隆地方法院檢察署刑
    案資料查註紀錄表、前開不起訴處分書、起訴書在卷可稽，
    被告於上開強制戒治執行完畢釋放後5年內再犯毒品危害防
    制條例第10條第1項、第2項之施用第一級毒品及第二級毒品
    犯行，洵堪認定，事證明確。
三、按海洛因及安非他命分別係毒品危害防制條例第2條第2項第
    1款、第2款所定之第一級毒品、第二級毒品，被告予以施用
    ，核其所為，係犯毒品危害防制條例第10條第1項、第2項之
    施用第一級毒品罪及施用第二級毒品罪。被告先後多次施用
    第一級毒品及施用第二級毒品之行為，時間緊接，犯罪構成
    要件相同，顯係基於概括犯意反覆為之，皆為連續犯，均應
    加重其刑。其持有第一級毒品、第二級毒品之低度行為分別
    為施用第一級毒品、第二級毒品之高度行為所吸收，不另論
    罪。被告所犯上開2罪，犯意各別，罪名互異，應予分論併
    罰。末查，被告曾有犯罪事實所載犯罪之科刑及刑之執行完
    畢情形，有本院被告前案紀錄表在卷可稽，其受有期徒刑執
    行完畢後5年內，再犯有期徒刑以上之上開2罪，均為累犯，
    各應依刑法第47條之規定，加重其刑。起訴書雖未就檢察官
    移送併辦部分起訴，惟該部分與已經起訴部分，具連續犯罪
    ，裁判上一罪之關係，本院自應加以審理。
四、原審據以論罪科刑，固非無見，然其未及斟酌檢察官上訴及
    移送併辦部分，尚有未洽，檢察官上訴請求併案審理為有理
    由，應由本院予以撤銷改判。爰審酌被告前有施用毒品之前
    科，且已執行完畢，仍不知戒除毒品惡習而續為施用毒品，
    惡性非輕，惟審酌所犯施用毒品之犯罪係戕害自身健康之行
    為，於他人尚不致造成損害、被告事後坦承犯行之態度等一
    切情狀，就其所犯上開2罪，分別量處如主文第2項所示之刑
    ，並定其應執行刑。另扣案之含第一級毒品海洛因（量微且
    呈液態無法秤重）之注射針筒4支、含第一級毒品海洛因（
    量微無法秤重）之夾鍊袋4只，含第一級毒品海洛因（量微
    無法秤重）之殘渣袋2只，因包裝及針筒與其上極微量之毒
    品均已合而為一，無從析離，應併依毒品危害防制條例第18
    條第1項前段之規定，宣告沒收銷燬之；又扣案之空夾鍊袋2
    只、削尖塑膠吸管1支（非「專供施用毒品之器具」），均
    係被告所有，供其施用第一級毒品海洛因犯行所用之物，業
    據其供明在卷，應依刑法第38條第1項第2款之規定，宣告沒
    收之。
五、被告經合法傳喚，無正當理由不到庭，爰不待其陳述，逕行
    判決。
據上論結，應依刑事訴訟法第369條第1項前段、第364條、第371
條、第299條第1項前段，毒品危害防制條例第10條第1項、第2項
、第18條第1項前段，刑法第11條、第56條、第47條、第51條第5
款、第38條第1項第2款，判決如主文。
本案經檢察官沈明彥到庭執行職務。
中    華    民    國    95    年    5     月    16    日
                  刑事第八庭審判長法  官  鄭文肅
                                  法  官  陳國文
                                  法  官  江國華
以上正本證明與原本無異。
施用第一級毒品部分如不服本判決，應於收受送達後10日內向本
院提出上訴書狀，其未敘述上訴之理由者並得於提起上訴後10日
內向本院補提理由書（均須按他造當事人之人數附繕本）。餘不
得上訴。
                                  書記官  陳玉嬋
中    華    民    國    95    年    5     月    17    日
附錄：本案論罪科刑法條全文
毒品危害防制條例第10條
施用第一級毒品者，處6月以上5年以下有期徒刑。
施用第二級毒品者，處3年以下有期徒刑。


司法院資訊處製作；財團法人民間司法改革基金會備份。
